臺灣桃園地方法院民事判決　　　　　　　 93年度訴字第980號
原　　　告　丙○○
訴訟代理人　丁○○
被　　　告　美國永豪實業有限公司（YUNN HAAUR ENTERPRISE
兼上列被告
法定代理人　甲○○　　住美國加.
兼上列一
被　　　告
訴訟代理人　乙○○　　住桃園縣.
上列當事人間損害賠償事件，於民國94年10月25日辯論終結，本
院判決如下：
    主  文
被告美國永豪實業有限公司、乙○○應連帶給付原告新臺幣玖拾
玖萬零捌佰伍拾陸元，及自民國94年8 月15日起至清償日止，按
週年利率5%計算之利息。
原告其餘之訴駁回。
訴訟費用由被告美國永豪實業有限公司、乙○○連帶負擔。
本判決第一項於原告以新臺幣拾萬元為被告美國永豪實業有
限公司、乙○○供擔保後，得假執行。但被告乙○○如以新台幣
玖拾玖萬零捌佰伍拾陸元預供擔保，免假執行。
原告其餘假執行之聲請駁回。
    事  實
甲、原告方面：
一、聲明：被告應連帶給付原告新臺幣（以下未特別標明幣別者
    相同）990,856 元，及自起訴狀繕本送達之翌日起至清償日
    止，按週年利率5%計算之利息；原告願供擔保後，請准宣告
    假執行。
二、陳述：
  (一)在台灣未經設立許可之被告美國永豪實業有限公司（下稱美
    國永豪公司）於民國87年3 月初邀原告及訴外人簡聰明投資
    中國大陸創設「三立燈飾照明有限公司」（下稱三立燈飾公
    司），訂有合作經營燈飾製品事業股東協議書，嗣因雙方之
    經營理念不合，乃於88年5 月21日協議轉讓股權，將結算後
    原告持有之股份美金93,000元，以美金56,869元讓與被告美
    國永豪公司，並由被告乙○○代理簽訂買賣股權協議書（下
    稱本件協議書），付款方式為第一期款於88年7 月10日給付
    1,093,349 元，第二期款於88年9 月10日給付990,856 元，
    並交付台灣永豪實業有限公司（下稱台灣永豪公司）簽發之
    支票二紙與原告，支付第一期款之支票已兌現，惟支付第二
    期款之支票屆期提示後，竟因存款不足而退票，經原告屢次
    催討，被告均置之不理。
  (二)按債務人不為給付或不為完全之給付者，債權人得請求損害
    賠償，美國永豪公司之法定代理人甲○○授權被告乙○○在
    台灣與原告簽訂協議書，因美國永豪公司在台灣未經主管機
    關設立許可，依民法總則施行法第15條規定，美國永豪公司
    與其法定代理人及代理人之法律行為，應負連帶責任，是原
    告自得請求被告連帶給付第二期款990,856 元。
三、證據：提出契約書、協議書、支票及退票理由等影本為證。
乙、被告方面：
壹、被告美國永豪公司部分：未於言詞辯論期日到場，亦未提出
    準備書狀作何聲明或陳述。
貳、被告甲○○、乙○○部分：
一、聲明：原告之訴及假執行之聲請均駁回；如受不利判決，願
    供擔保請求免為假執行之宣告。
二、陳述：
  (一)原告追加美國永豪公司、甲○○、乙○○為被告，為訴之變
    更、追加，因不符民事訴訟法第255 條各款所規定，被告不
    同意其追加，故原告之訴應予駁回。
  (二)系爭讓渡書、本件協議書係美國永豪公司委由乙○○代理簽
    訂的，與甲○○無關，而乙○○既是代理簽約，其效力自應
    歸屬美國永豪公司，與乙○○個人無涉，故原告之訴為無理
    由。
  (三)向原告購買「三立燈飾公司」股權之人是美國永豪公司，雖
    乙○○簽發支票交付原告，但因票據為無因性之法律關係，
    原告先前對乙○○提起之給付票款之訴，已法院判決敗訴確
    定，原告自不得再依本件協議書之法律關係，請求給付買賣
    股權之價金。
三、證據：提出本院90年度簡上字第250 號、本院92年度簡上字
    第222 號民事判決等影本各一份為證。
    理  由
一、美國永豪公司經合法通知，未於言詞辯論期日到場，核無民
    事訴訟法第386 條所列各款情形，依原告聲請，由其一造辯
    論而為判決。又原告起訴時已列美國永豪公司為被告，故該
    公司並非起訴後追加之被告；再原告追加甲○○、乙○○為
    被告，因甲○○為美國永豪公司之法定代理人，乙○○為受
    委任與原告簽訂本件協議書之代理人，原告主張渠二人應與
    美國永豪公司負連帶責任，因其上開請求之基礎事實同一，
    且不甚礙渠二人之防禦及本件訴訟之終結，依民事訴訟法第
    255 條第1 項第2 、3 款規定，應允許之。
二、原告主張本件協議書為伊與乙○○代理美國永豪公司（在台
    未經設立許可）於88年5 月21日在台簽訂，美國永豪公司同
    意以美金63,669元買受原告之三立燈飾公司股權，並以1 比
    32.735之匯率比，折算成新台幣，美國永豪公司已依約付清
    第一期款1,093,349 元，而第二期款990,856 元則因其交付
    之支票遭退票而未給付，有本件協議書、支票及退票理由單
    等影本在卷可參，且為乙○○所不爭執，堪信為真。
三、原告又主張美國永豪公司依約應給付之第二期款990,856 元
    尚未給付，為債務不履行，而美國永豪公司為一外國法人，
    在我國未經設立許可，該公司之法定代理人甲○○竟授權乙
    ○○與原告在台簽訂本件協議書，依民法總則施行法第15條
    規定，甲○○、乙○○就渠等所為之法律行為，應與美國永
    豪公司負連帶責任，故請求被告三人連帶給付990,856 元。
    美國永豪公司未到場爭執，亦未提出任何書狀做何聲明或答
    辯，而甲○○、乙○○則否認之。是本件之爭執點為甲○○
    、乙○○是否應與美國永豪公司負連帶給付責任。查：
  (一)按外國法人，除依法律規定外，不認許其成立。未經認許其
    成立之外國法人，以其名義與他人為法律行為者，其行為人
    就該法律行為應與該外國法人負連帶責任。民法總則施行法
    第11、15條定有明文。本件美國永豪公司為在美國設立之公
    司，有美國加里福里尼亞州（California State）州務卿Ke
    vin Shelley 就該公司章程加予認證，並經我國駐洛杉磯台
    北經濟文化辦事處之認證，有上開認證文書在卷可參，兩造
    對此均不爭執，而美國永豪公司在我國並未經主管機關經濟
    部之許可設立，有經濟部於93年10月28日以經商字第930218
    2660號函覆本院之公函在卷可稽，而乙○○亦自承美國永豪
    公司在我國確未經設立許可（見本院93年10月19日準備程序
    期日筆錄），可見美國永豪公司確為一未經設立許可之外國
    法人，則美國永豪公司既是未經設立許可之外國法人，自不
    得在我國與一般人為法律行為至為顯然。又乙○○自承伊經
    美國永豪公司委任後，於88年5 月21日代表美國永豪公司與
    原告在桃園縣中壢市林清漢律師事務所簽訂本件協議書（見
    同上期日及同年11月4 日言詞辯論期日筆錄），而簽訂協議
    書為一法律行為甚明，為外國法人之美國永豪公司自不得在
    我國境內為之，而乙○○竟以美國永豪公司之名義與原告簽
    訂本件協議書，依上開法律規定，自應與美國永豪公司就其
    所為簽訂本件協議書之法律行為負連帶責任。而林春佈自承
    依本件協議書約定美國永豪公司同意給付原告之第二期款99
    0,856 元尚未給付（見同上準備程序期日筆錄），故原告主
    張依本件協議書及上開法律規定，乙○○與美國永豪公司應
    負連帶給付990,856 元之責任，即為於法有據，應予允許。
  (二)雖被告乙○○辯稱系爭讓渡書、本件協議書係美國永豪公司
    委由伊代理簽訂的，與伊無關，契約效力應歸屬美國永豪公
    司，且原告先前對乙○○提起之給付票款之訴，已經法院判
    決敗訴確定，故本件原告之訴為無理由云云。惟美國永豪公
    司既是未經我國設立許可之外國法人，在我國不得為法律行
    為已如上述，而乙○○既自承是代理美國永豪公司與原告在
    我國境內簽訂本件協議書，依上開法律規定，雖本件協議書
    所生之效力應歸屬於美國永豪公司，但代為法律行為之行為
    人即林春佈亦應與之負連帶責任。再原告先前對乙○○提起
    之訴是請求給付票款，而本件則是以乙○○應與美國永豪公
    司連帶負契約之給付責任，兩者顯不相同，自非已受判決之
    事項，是乙○○上開所辯，均非可採。
  (三)原告另主張甲○○為美國永豪公司之法定代理人，應與美國
    永豪公司就本件協議書所約定之事項負連帶責任云云。惟未
    經認許其成立之外國法人，以其名義與他人為法律行為者，
    其行為人就該法律行為，應與該外國法人負連帶責任，固為
    民法總則施行法第15條所規定。但所謂行為人係指以該外國
    法人之名義與他人為負義務之法律行為者而言，該外國法人
    之董事，僅列名於營業廣告，而未以該外國法人之名義與他
    人為負義務之法律行為者，非同條所稱之行為人。有最高法
    院26年上字第622 號所著之判例可參。本件甲○○固為美國
    永豪公司之法定代理人，惟原告自承伊與甲○○是在中國大
    陸簽署系爭讓渡書，並未與甲○○在國內簽訂本件協議書，
    則依上開說明，甲○○既未以美國永豪公司之名義與原告為
    任何法律行為，自無庸對美國永豪公司依本件協議書約定應
    負擔之責任，與之共負連帶責任，故原告此部分主張，於法
    無據，為無理由。
四、從而，原告依本件協議書及民法總則以未經認許外國法人代
    理人名義為法律行為應連帶負責之法律關係，請求美國永豪
    公司、乙○○連帶給付990,856 元，及自94年8 月15日（
    本件係於94年6 月17日登載國外版新聞紙之方式為公示送達
    ）起至清償日止，按週年利率5%計算之利息，於法有據，應
    予允許，惟原告請求甲○○亦負連帶給付責任部分，則於法
    無據，為無理由，應予駁回。
五、又原告與被告乙○○均陳明願供擔保請准宣告假執行或免為
    假執行，就原告勝訴部分，經核並無不當，爰酌定相當之擔
    保金額併予准許之。而就原告敗訴部分，其訴既經駁回，其
    假執行之聲請，已失所附麗，應併予駁回。
六、結論：原告之訴為一部有理由，一部無理由，依民事訴訟法
    第385 條第1 項前段、第79條前段，第85條第2 項、第390
    條第2 項、第392 條第2 項，判決如主文。
中　　華　　民　　國　　94　　年　　11　　月　　8 　　日
                  民事第三庭    法　官　潘進柳
以上正本係照原本作成。
如對本判決上訴，須於判決送達後20日內向本院提出上訴狀。
中　　華　　民　　國　　94　　年　　11　　月　　8 　　日
                                書記官　李麗娟
